【裁判字號】    91,小上,3
【裁判日期】    920106
【裁判案由】    清償借款
【裁判全文】
臺灣嘉義地方法院民事裁定  九十一年度小上字第三號
    上  訴  人  甲○○
    被  上訴人  嘉義市乙○○○.
    法定代理人  蔡金昌
    訴訟代理人  羅永祥
右當事人間請求清償借款事件，上訴人對於中華民國九十年十二月十二日本院嘉義簡
易庭九十年度嘉小字第三九二號第一審判決提起上訴，本院裁定如左：
    主  文
上訴駁回。
第二審訴訟費用新台幣壹仟捌佰捌拾柒元由上訴人負擔。
    理  由
一、本件上訴意旨略以：上訴人於民國八十六年四月九日向被上訴人借款新台幣（下
    同）一十萬元，因上訴人有股金存放被上訴人處可供抵銷，而上訴人不知道儲蓄
    互助社法第十四條第一項規定：「社員申請退股，須以書面提出之，並經理事會
    之同意。理事會於必要時得遲延支付退股之股金，但最遲不得超過同意退股之日
    起六十日。」，致未及時提出申請，經原審判決上訴人敗訴（即不能抵銷）。今
    上訴人已依規定以書面提出申請，但屢遭被上訴人以暫停營業不予接受，故上訴
    人以存證信函方式正式提出申請，請求退還所存股金三十四萬元，以便償還所借
    之一十萬元云云。
二、按對於小額程序之第一審裁判上訴，非以其違背法令為理由，不得為之；又上訴
    狀內應記載上訴理由，表明（１）原判決所違背之法令及其具體內容。（２）依
    訴訟資料可認為原判決有違背法令之具體事實等事項，民事訴訟法第四百三十六
    條之二十四第二項及同條之二十五分別定有明文。且同法第四百六十八條、第四
    百六十九條第一款至第五款之規定，依同法第四百三十六條之三十二第二項之規
    定，於小額事件之上訴程序亦有準用。是當事人提起上訴，如依民事訴訟法第四
    百六十八條規定，以第二審判決有不適用法規或適用法規不當為上訴理由時，其
    上訴狀或理由書應有具體之指摘，並揭示該法規之條項或其內容。若係成文法以
    外之法則，應揭示該法則之旨趣。倘為司法院解釋、或本院之判例，則應揭示該
    判解之字號或其內容。如以民事訴訟法第四百六十九條第一款至第五款所列事由
    提起上訴者，其上訴狀或理由書，應揭示合於各該條款之事實，上訴狀或理由書
    如未依此項方法表明者，即難認為已對原判決之違背法令有具體之指摘，其上訴
    自難認為合法（最高法院七十一年臺上字第三一四號判例參照）。因之，對於小
    額程序之第一審判決上訴，非主張原判決違背法令以為上訴理由，即屬不應准許
    ，自應認為不合法而駁回之（參看最高法院二十六年鄂上字第二三六號判例）。
三、經查，上訴人提起本件上訴，係就原審引用儲蓄互助社法第十四條第一項規定：
    「社員申請退股，須以書面提出之，並經理事會之同意。理事會於必要時得遲延
    支付退股之股金，但最遲不得超過同意退股之日起六十日。」，判決上訴人敗訴
    （即不能抵銷）「後」，依原判決所引之儲蓄互助社法第十四條第一項規定向上
    訴人提出書面申請，請求退還股金三十四萬元，以便償還所借之一十萬元，核其
    上訴意旨，係以原審判決後所生之事實為由，提起上訴，並未具體表明原審判決
    究有何「不適用法規」、「適用法規不當」或民事訴訟法第四百六十九條各款之
    判決違背法令情事，更未指明原審判決所違反之法令條項或其內容，復未指明原
    審判決依訴訟資料有何判決違背法令之具體事實。且依民事訴訟法第四百三十六
    條之二十八規定：「（小額事件）當事人於第二審程序不得提出新攻擊防禦方法
    ，但因原法院違背法令致未能提出者，不在此限。」本件被上訴人於九十一年十
    月十七日原審言詞辯論時已告知需上訴人提出書面申請，並經理事會審核方可退
    股，惟借款要清償才能退股金等語（見原審九十一年十月十七日言詞辯論筆錄）
    ，嗣於九十年十月二十四日原審言詞辯論時原審訊問上訴人有無向被上訴人申請
    退股金，上訴人稱沒有等語（見原審九十年十月二十四日言詞辯論筆錄），嗣於
    九十年十一月二十八日原審言詞辯論時上訴人仍未提出已向被上訴人提出書面申
    請退股之證明，乃辯論終結，上訴人收受本院裁判書後，方依照原審判決所示之
    儲蓄互助社法第十四條第一項規定，向被上訴人提出書面申請退股，有原審卷可
    稽，上訴人亦未具體表明原審究有何違背法令之處，致上訴人未能以書面向被上
    訴人申請退股，並取得理事會之同意。顯難認對於原審判決之如何違背法令已有
    具體之指摘，依據首開說明，自不得謂已合法表明上訴理由，自應認其上訴為不
    合法，應予裁定駁回。
四、末按法院為小額訴訟費用之裁判時，應確定其費用額，民事訴訟法第四百三十六
    條之十九第一項定有明文，此依同法第四百三十六條之三十二第一項規定，於小
    額事件之上訴程序準用之。查上訴人提起本件上訴既經駁回，則上訴人應負擔之
    本件訴訟費用額為第二審裁判費一千五百零三元、送達郵費三百八十四元，合計
    確定為一千八百八十七元。
五、據上結論，本件上訴為不合法，依民事訴訟法第四百三十六條之三十二第一項、
    第二項、第四百三十六條之十九第一項、第四百四十四條第一項前段、第九十五
    條、第七十八條，裁定如主文。
中      華      民      國    九十二    年      一      月      六      日
~B臺灣嘉義地方法院民事第一庭
~B    審判長法官  黃茂宏
~B          法官  王漢章
~B          法官  馮保郎
右為正本係照原本作成。
本裁定不得抗告。
中      華      民      國    九十二    年      一      月      六      日
~B    法院書記官  沈秀鈴


司法院資訊處製作；財團法人民間司法改革基金會備份。
